臺灣臺中地方法院臺中簡易庭民事判決
111年度中簡字第950號
原      告  陳袖蓁  

訴訟代理人  黃健誠律師
被      告  陳彥佑  

            農享生技有限公司

法定代理人  洪靖博  

上列當事人間請求侵權行為損害賠償（交通）事件，本院於民國
111年8月12日言詞辯論終結，判決如下：
    主      文
一、被告應連帶給付新臺幣66,765元，及被告陳彥佑自民國110
    年12月28日起；被告農享生技有限公司自民國111年6月2日
    起，均至清償日止，按年息百分之5計算之利息。
二、原告其餘之訴駁回。
三、訴訟費用新臺幣1,000元，由被告連帶負擔新臺幣267元，餘
    由原告負擔。
四、本判決原告勝訴部分得假執行。
    事實及理由
壹、程序事項：
一、按訴狀送達後，原告不得將原訴變更或追加他訴，但請求之
    基礎事實同一者，不在此限，前揭規定於簡易訴訟程序均適
    用之。民事訴訟法第255條第1項第3款、第436條第2項分別
    定有明文。本件原告起訴時原聲明：被告連帶陳彥佑、洪靖
    博應連帶給付其新臺幣（下同）197,250元，及自起訴狀繕
    本送達翌日起至清償日止，按週年利率百分之5計算之利息
    等語。嗣於民國111年5月26日具狀變更聲明為：被告陳彥佑
    、農享生技有限公司（下稱農享公司）應連帶給付其249,60
    0元，及自起訴狀繕本送達翌日起至清償日止，按年息百分
    之5計算之利息，核屬擴張應受判決事項之聲明，與前開規
    定相符，且原告所為之追加被告農享公司及請求被告2人連
    帶給付部分，係本於同一基礎事實而為請求，在社會生活上
    可認為有共通性，而就追加被告前後之訴訟及證據資料於相
    當程度範圍內具有同一性，在審理時得加以利用，其請求之
    基礎事實堪認同一，應予准許。
二、被告2人均經合法通知，未於言詞辯論期日到場，核無民事
    訴訟法第386條各款所列情形，爰依原告聲請，由其一造辯
    論而為判決。
貳、實體事項：
一、原告主張：被告陳彥佑受雇於被告農享公司，被告陳彥佑於
    109年12月26日下午2時34分許，駕駛車牌號碼000-0000號營
    業用小貨車，沿臺中市北屯區中清路2段由北往南方向行駛
    ，行經中清路2段與經貿二路交岔路口時，本應注意駕駛汽
    機車行駛至交岔路口，應遵守交通號誌之指示，而依當時天
    候晴、日間自然光線、柏油路面、乾燥無缺陷、無障礙物且視
    距良好，並無不能注意之情事，竟疏未注意及此，未注意上開
    交岔路口號誌未轉為左轉燈，即違反交通號誌管制貿然向左
    迴轉，適有原告騎乘車牌號碼000-0000號普通重型機車，沿
    中清路2段由南往北方向行經該路口，雙方車輛因而發生碰
    撞，致原告人車倒地，並受有左胸壁挫傷、左膝挫傷與擦傷
    等傷害，被告陳彥佑應依民法第184條、第191條之2、第193
    條及195條之規定負侵權責任，又被告陳彥佑係受雇於農享
    公司，且於本件行車事故時在駕駛營業用小貨車，係在執行
    職務，符合民法第188條第1項要件，被告農享公司亦應負連
    帶損害賠償責任，茲就請求金額臚列如下：
　㈠醫療費用：42,790元。
　㈡看診之交通費：5,060元
　㈢醫師建議購買之藥物：4,500元　　　
　㈣薪資損失1個月：33,700元。
　㈤機車修理費13,550元，
　㈥精神慰撫金150,000元。　　　
　㈦並聲明：被告應連帶給付原告249,600元，及自起訴狀繕本送
    達翌日起至清償日止，按年息百分之5計算之利息
二、被告2人均未於言詞辯論期日到場，亦未提出書狀為任何聲
    明或陳述。
三、得心證之理由：
  ㈠按刑事訴訟判決所認定之事實，固非當然有拘束民事訴訟判
    決之效力，但民事法院調查刑事訴訟原有之證據，而斟酌其
    結果以判斷事實之真偽，並於判決內記明其得心證之理由，
    即非法所不許（最高法院67年台上字第2674號及49年台上字
    第929 號判例參照），是本院自得調查刑事訴訟中原有之證
    據，斟酌其結果以判斷事實之真偽，合先敘明。原告主張被
    告陳彥佑受雇於被告農享公司，被告陳彥佑於109年12月26
    日下午2時34分許，駕駛車牌號碼000-0000號營業用小貨車
    ，沿臺中市北屯區中清路2段由北往南方向行駛，行經中清
    路2段與經貿二路交岔路口時，本應注意駕駛汽機車行駛至
    交岔路口，應遵守交通號誌之指示，而依當時天候晴、日間
    自然光線、柏油路面、乾燥無缺陷、無障礙物且視距良好，並
    無不能注意之情事，竟疏未注意及此，未注意上開交岔路口
    號誌未轉為左轉燈，即違反交通號誌管制貿然向左迴轉，適
    有原告騎乘車牌號碼000-0000號普通重型機車，沿中清路2段
    由南往北方向行經該路口，雙方車輛因而發生碰撞，致原告
    人車倒地，並受有左胸壁挫傷、左膝挫傷與擦傷等傷害，被
    告陳彥佑之過失傷害行為，經臺灣臺中地方檢察署檢察官以
    110年度偵字第22746號提起公訴，並經本院刑事庭以111年
    度交簡字第68號判決過失傷害罪，處拘役30日，得易科罰金
    等情，有臺灣臺中地方檢察署110年度偵字第22746號起訴書
    、本院111年度交簡字第68號刑事判決、農享公司商業資料
    查詢單、名片、國軍臺中總醫院中清分院診斷證明書、臺中
    榮民總醫院診證明書、林新醫院診斷證明書、估價單（見本
    院110年度交附民字第566號卷第11至13頁、第21至27頁）國
    軍臺中總醫院中清分院醫療費用明細據、臺中榮民總醫院門
    診醫療費用單據、林新醫院門診費用證明書、長沅復健科診
    所診斷證明書暨就醫收據明細表、正好復健科診所診斷證明
    書暨醫療費用收據、高堂中醫診所診斷證明書暨醫療費用收
    據及證明皇家中醫診所診斷證明書暨醫療費用收據、林大炎
    中醫診所診斷證明書暨費用明細收據、劉昭賢精神科診所診
    斷證明書暨醫療費用收據、交通費用證明單據（見本院卷第
    63至95頁）等件影本在卷可稽。被告2人經合法通知未到場
    ，亦未提出書狀爭執，依本院調查證據之結果，堪認屬實。
　㈡按因故意或過失，不法侵害他人之權利者，負損害賠償責任
    ；汽車、機車或其他非依軌道行駛之動力車輛，在使用中加
    損害於他人者，駕駛人應賠償因此所生之損害；不法侵害他
    人之身體或健康者，對於被害人因此喪失或減少勞動能力或
    增加生活上之需要時，應負損害賠償責任；不法毀損他人之
    物者，被害人得請求賠償其物因毀損所減少之價額；不法侵
    害他人之身體、健康、名譽、自由、信用、隱私、貞操，或
    不法侵害其他人格法益而情節重大者，被害人雖非財產上之
    損害，亦得請求賠償相當之金額；民法第184條第1項前段、
    第191條之2前段、第193條第1項、第196條及第195條第1項
    前段分別定有明文。承上，原告因本件車禍，身體亦受有前
    述之傷害之相關損失、交通費用損失、財產損失（機車），
    及精神上損害等，被告陳彥佑之過失行為與原告所受之損害
    間，具有相當因果關係無訛。又按受僱人因執行職務，不法
    侵害他人之權利者，由僱用人與行為人連帶負損害賠償責任
    ，民法第188條第1項前段載有明文。查本件車禍發生當時，
    被告陳彥佑受雇於被告農享公司，有原告提出之名片為證，
    且為被告2人經合法通知，並未到場或提出書狀爭執，原告
    主張應屬可採，堪信為真，是被告農享公司應就被告陳彥佑
    上開過失侵權行為，與被告陳彥佑負連帶損害賠償責任。原
    告依據民法侵權行為之法律關係，請求被告2人連帶賠償原
    告所受損害，洵屬正當，應予准許。
  ㈢茲就原告請求之項目及金額，是否准許，分別說明如後：　
　⑴醫療費用：42,790元部分，業據原告提出國軍臺中總醫院中
    清分院診斷證明書、臺中榮民總醫院診證明書、林新醫院診
    斷證明書、國軍臺中總醫院中清分院醫療費用明細據、臺中
    榮民總醫院門診醫療費用單據、林新醫院門診費用證明書、
    長沅復健科診所診斷證明書暨就醫收據明細表、正好復健科
    診所診斷證明書暨醫療費用收據、高堂中醫診所診斷證明書
    暨醫療費用收據及證明皇家中醫診所診斷證明書暨醫療費用
    收據、林大炎中醫診所診斷證明書暨費用明細收據、劉昭賢
    精神科診所診斷證明書暨醫療費用收據（見本院卷第63至90
    頁）等件為證。而被告2人經合法通知，並未到場或提出書
    狀爭執，原告主張應屬可採，是原告請求醫療費用42,790元
    ，自屬有據。
　⑵看診之交通費：5,060元部分，業據原告提出交通費用單據為
    證（見本院卷第91至95頁），而被告2人經合法通知，並未
    到場或提出書狀爭執，原告主張交通費用支出應屬可採，是
    原告請求交通費用5,060元，自屬有據。
　⑶醫師建議購買之藥物：4,500元，固據原告提出免用統一發票
    收據3紙為證（見本院卷第97頁）。然其上僅記載品名為美
    骨健（藥品級），及數量、單價，並無任何醫矚證明為醫師
    依其專業所判斷之處方用藥，難認為係醫療所必要，是原告
    此部分之請求，應屬無據。
　⑷薪資損失1個月：33,700元部分，按當事人主張有利於己之事
    實，就其事實負有舉證之責，民事訴訟法第277條定有明文
    。次按民事訴訟如係由原告主張權利者，應先由原告負舉證
    之責，若原告先不能舉證，以證實自己主張之事實為真實，
    則被告就其抗辯事實即令不能舉證，或其所舉證據尚有疵累
    ，亦應駁回原告之請求（最高法院17年上字第917號民事判
    例意旨參照）。依原告提出之上開國軍臺中總醫院診斷證明
    書、臺中榮民總醫院診斷證明書、林新醫院診斷證明書所示
    ，原告係於109年12月26日入國軍臺中總醫院初診，於110年
    6月16日至臺中榮民總醫院初診，於110年2月2日至林新醫院
    初診。而國軍臺中總醫院之診斷證明書所示之病名為「左間
    旋轉肌袖破裂」、「左胸壁挫傷、左膝挫傷與擦傷」，然其
    診斷證明書上並無任何原告須休養或不能工作之記載。原告
    提出之臺中榮民總醫院及林新醫院之診斷證明書，所分別記
    載「宜持續復健、休養2個月」、傷後患肢須休養6個月」等
    語，然其初診及開立診斷證明書之時間距離本件事故發生之
    109年12月26日已有相當時日，雖依上開數份診斷證明書可
    認為原告仍持續治療中，惟尚難認為原告因本件事故確有未
    能工作1個月，而受有薪資損失33,700元。是原告此部分之
    主張，難認為有據。
　⑸原告請求機車修理費13,550元部分。按因故意或過失不法侵
    害他人之權利者，負損害賠償責任；汽車在使用中加損害於
    他人者，駕駛人應賠償因此所生之損害；不法毀損他人之物
    者，被害人得請求賠償其物因毀損所減少之價額；負損害賠
    償責任者，債權人得請求支付回復原狀所必要之費用，以代
    回復原狀，民法第184 條第1 項前段、第191條之2前段、第
    196條、第213條第3項分別定有明文。次按請求賠償物被毀
    損所減少之價額，得以修復費用為估定標準，但以必要者為
    限（最高法院77年度第9 次民事庭會議決議意旨參照）。本
    件原告修復系爭車輛支出費用共13,550元，其中零件部分11
    ,550元、工資部分2,000元，有估價單在卷足憑。而依行政
    院所頒「固定資產耐用年數表」及「固定資產折舊率表」之
    規定，機器腳踏車耐用年數為3 年，依定率遞減法每年折舊
    1,000分之536。依卷附臺中市政府警察局交通事故補充資料
    表所示系爭機車之車籍資料所載，該車係於西元2014年（即
    民國103年）5月出廠，至事故發生時間109年12月26日止，
    實際使用期間為6年6月餘，已超過機器腳踏車耐用年數3年
    。而採用定率遞減法者，其最後一年之折舊額，加歷年折舊
    累計額，其總合不得超過該資產成本原額之10分之9。本件
    原告車輛之折舊額必然超過換修零件費10分之9甚多，故其
    折舊後之換修零件費用，應以換修零件總額之10分之1計算
    ，即為1,155元（11,550 ×1/10=1,155），再加上工資2,000
    元，原告支出之必要修理費用為3,155元（1,155＋2,000＝3,1
    55元）。逾此部分之請求，則屬無據。
　⑹再按慰藉金之賠償須以人格權遭遇侵害，使精神上受有痛苦
    為必要，其核給之標準固與財產上損害之計算不同，然非不
    可斟酌雙方身分資力與加害程度，及其他各種情形核定相當
    之數額（最高法院51年台上字第223號判例要旨參照）。本
    院審酌兩造身分、地位、經濟狀況，被告資力等情，認原告
    請求被告賠償精神慰撫金15萬元尚屬過高，應以5萬元為適
    當，逾此請求，則屬無據。
　⑺基上，原告得請求之金額為101,005元（計算式：42,790元+5
    ,060元+3,155元+50,000元＝101,005元）。
　㈣再按保險人依本法規定所為之保險給付，「視為」被保險人
    損害賠償金額之一部分；被保險人受賠償請求時，得扣除之
    ，為強制汽車責任保險法第32條所明定。蓋因強制汽車責任
    保險之保險人所給付之保險金，係被保險人繳交保費所生，
    性質上屬於被保險人賠償責任之承擔或轉嫁，自應視為加害
    人或被保險人損害賠償金額之一部分，而得減免其賠償責任
    。且此項保險給付，係為使交通事故之受害人得迅速獲得基
    本之保障，強制被保險人繳交保費，將其賠償責任轉由保險
    人承擔而生，於保險人確定其應理賠之保險金數額並實際給
    付前，尚難謂受害人之損害已受填補。故本條所稱得扣除之
    保險給付，應以保險人已依法向受害人給付者為限，且被保
    險人對於受害人，於此範圍內亦生損害賠償債務之清償效力
    （最高法院96年度台上字第1800號、106年度台上字第2171
    號民事判決意旨可資參照）。又上開規定，並未限定屬於被
    害人之財產上損害，加害人或被保險人始得予以扣減，亦應
    包含非財產上損害賠償金額在內（最高法院94年度台上字第
    1403號民事判決意旨可資參照）。復查，原告自承已向保險
    公司領得強制責任保險金34,240元，並有強制險醫療給付費
    用彙整表（見本院卷第99頁）在卷可憑，堪可採信，則原告
    所領得前開強制責任保險金，自應「視為」被告損害賠償金
    額之一部分，而自本件原告請求損害賠償之金額中予以扣除
    ，經扣除後，原告尚得向被告請求賠償之金額為66,765元（
    計算式：101,005元－34,240元＝66,765元】。
　㈤末按給付無確定期限者，債務人於債權人得請求給付時，經
    其催告而未為給付，自受催告時起，負遲延責任；其經債權
    人起訴而送達訴狀，或依督促程序送達支付命令，或為其他
    相類之行為者，與催告有同一之效力；又遲延之債務，以支
    付金錢為標的者，債權人得請求依法定利率計算之遲延利息
    ；但約定利率較高者，仍從其約定利率；應付利息之債務，
    其利率未經約定，亦無法律可據者，週年利率為百分之5，
    民法第229條第2項、第233條第1項及第203條分別定有明文
    。查原告對被告陳彥佑上開侵權行為損害賠償債權，核屬無
    確定期限之給付，自應經原告之催告而未為給付，被告陳彥
    佑始負遲延責任。而被告2人應連帶負責，業於前述，準此
    ，原告請求被告陳彥佑自刑事附帶民事起訴狀繕本送達翌日
    即自110年12月28日起（見本院110年度交附民字第566號卷
    第5頁）；被告農享公司自刑事附帶民事起訴狀繕本、民事
    變更聲明狀送達翌日即自111年6月2日起（見本院卷第109至
    111頁），均至清償日止，按週年利率5%計付遲延利息，核
    無不合。
四、綜上所述，原告依侵權行為之法律關係，請求被告2人連帶
    給付66,765元，及被告陳彥佑自110年12月28日起；被告農
    享公司自111年6月2日起，均至清償日止，按年息百分之5計
    算之利息，洵屬正當，應予准許，至原告逾此數額之請求，
    則無理由，應予駁回。
五、本件事證已臻明確，兩造其餘攻擊防禦方法及所舉證據，經
    審酌結果，與本件判決結論均無影響，爰不一一論述，附此
    敘明。
六、本件原告勝訴部分，係就民事訴訟法第427條第2項第12款訴
    訟適用簡易程序為被告敗訴之判決，爰依民事訴訟法第389
    條第1項第3款規定，依職權宣告假執行。
七、本判決原告勝訴部分，係適用簡易程序所為被告敗訴之判決
    ，依民事訴訟法第389 條第1 項第3 款規定，應依職權宣告
    假執行。
八、訴訟費用負擔之依據：民事訴訟法第79條、第85條第2項。
    　　
中　　華　　民　　國　　111 　年　　9 　　月　　23　　日
                          臺灣臺中地方法院臺中簡易庭
                                  法　官　張清洲
以上為正本，係照原本作成。
如不服本判決，應於送達後二十日內，向本院提出上訴狀並表明
上訴理由，如於本判決宣示後送達前提起上訴者，應於判決送達
後二十日內補提上訴理由書（須附繕本）。如委任律師提起上訴
者，應一併繳納上訴審裁判費。
中　　華　　民　　國　　111 　年　　9 　　月　　23　　日
                                  書記官  陳慧津